臺灣宜蘭地方法院刑事裁定
111年度聲字第532號
聲明異議人
即  聲請人  袁秉華



上列聲明異議人即受刑人因違反槍砲彈藥刀械管制條例案件，對
臺灣宜蘭地方檢察署檢察官執行之指揮命令（111年度執聲他字
第452號），向本院聲明異議，本院裁定如下
    主  文
聲明異議駁回。
    理  由
一、聲明異議意旨略以：詳如附件刑事聲明異議狀所載。
二、按受刑人以檢察官執行之指揮為不當者，得向諭知該裁判之
    法院聲明異議，刑事訴訟法第484 條定有明文。所稱「檢察
    官執行之指揮不當」，應係指檢察官有積極執行指揮之違法
    及其執行方法有不當等情形而言（最高法院77年台抗字第74
    1 號裁定、95年度台抗字第486 號裁定意旨參照）。又刑罰
    執行，由檢察官依指揮書附具之裁判書為之，刑事訴訟法第
    457條第1項、第458條規定至明；而判決確定後即生效力，
    檢察官如依確定判決內容為指揮執行，自難指檢察官執行之
    指揮為違法或其執行方法不當；除法院之確定判決或定執行
    刑之確定裁定有違法情事，經非常上訴或再審程序，加以撤
    銷或變更者外，原確定裁判有其執行力，檢察官應據以執行
    ；從而，於法院之確定裁判變更前，檢察官據以執行，其執
    行之指揮即難認有違法或不當（最高法院100年度台抗字第9
    36號、101年度台抗字第301號、103年度台抗字第624號裁定
    意旨參照）。再受刑人聲明異議之客體，應以檢察官執行之
    指揮為限。倘受刑人並非針對檢察官執行之指揮認有不當，
    其所為聲明異議於程序上已難謂適法，法院自應以裁定駁回
    其異議（最高法院102年台抗字第404號裁定意旨參照）。準
    此，刑事訴訟法第484條之聲明異議之客體，其範疇應以檢
    察官執行之指揮為限，對於法院所為之判決或裁定不服者，
    則應循上訴或抗告之程序尋求救濟，若裁判業經確定，則應
    另行依再審或非常上訴之程序加以救濟，自非得以聲明異議
    方式為之。
三、按罰金應於裁判確定後2個月內完納。期滿而不完納者，強
    制執行。其無力完納者，易服勞役。但依其經濟或信用狀況
    ，不能於2個月內完納者，得許期滿後1年內分期繳納。遲延
    一期不繳或未繳足者，其餘未完納之罰金，強制執行或易服
    勞役。此為刑法第42條第1項所明定。且該所謂「裁判確定
    」，係指宣告其罰金刑之刑事裁判確定而言，乃屬當然。受
    刑人如欲就確定判決併科罰金部分聲請分期繳納，應於判決
    確定後1年2個月內為之（最高法院99年度台抗字第1028號裁
    定意旨參照）。
四、經查：
 (一)受刑人因違反槍砲彈藥刀械管制條例案件，分別經本院以1
     07年度訴字第27號判決判處有期徒刑3年6月，併科罰金新
     臺幣（下同）5萬元，罰金如易服勞役，以1,000元折算1日
     確定；以108年度訴字第215號判決判處有期徒刑1年6月，
     併科罰金1萬元，罰金如易服勞役，以1,000元折算1日確定
     ，並經臺灣宜蘭地方檢察署於108年1月10日核發107年執清
     字第3116號之2、於108年12月24日核發108年執清字第3156
     號之1執行指揮書，就併科罰金5萬元、1萬元部分，分別認
     易服勞役50日之刑期起算日為133年10月31日；易服勞役10
     日部分之刑期起算日為152年2月10日，受刑人於111年9月1
     9日具狀聲請檢察官就併科罰金部分以其在監服刑所生之勞
     作金逐月扣繳，或待執行完畢出監後再分期繳納，請求檢
     察官換發前開執行指揮書，並於111年5月27日向本院聲明
     異議，經本院認臺灣宜蘭地方檢察署官核發前開指揮書前
     ，未給予被告表示意見之機會，且未查明受刑人確實無力
     繳納，逕予易服勞役，於法未合，而於111年8月31日以111
     年度聲字第284號裁定撤銷前開2指揮書，臺灣宜蘭地方檢
     察署檢察官於111年9月21日傳喚受刑人到庭確認受刑人現
     無力繳納罰金後，臺灣宜蘭地方檢察署檢察官再以111年10
     月3日宜檢嘉清111執聲他452字第1119018224號函否准受刑
     人之聲請等節，有上開執行指揮書、臺灣高等法院被告前
     案紀錄表在卷可參，並經本院核閱臺灣宜蘭地方檢察署111
     年度執聲他字第452號、107年度執字第3116號、108年度執
     字第3156號卷宗無訛。
 (二)查檢察官於上開函文已具體說明不准受刑人分期繳納，命
     受刑人易服勞役之理由，且觀諸上開執行卷宗可知，執行
     檢察官就上開併科罰金部分，業於111年7月12日詢問東成
     分監，東成分監名籍表示受刑人刑期到154年，勞作金僅有
     幾十元，保管金有2千多元。此外，執行檢察官亦有查詢受
     刑人之財產資料，查得受刑人名下僅有車牌號碼000-0000
     號自用小客車1台，該車為91年之車輛，年份老舊，且於11
     1年9月21日檢察官訊問受刑人是否願意或有無能力繳納罰
     金，受刑人陳稱現無現金、動產、不動產可供法院強制執
     行，名下車牌號碼000-0000號自用小客車已經撞壞，能否
     報廢都不知道，車子還有車貸，且有欠款等語，堪認執行
     檢察官已查明受刑人確無財產可供強制執行，且受刑人無
     力完納所處罰金，而命受刑人罰金易服勞役，符合逕命受
     刑人罰金易服勞役之規定。再者，上開二判決分別於107年
     8月28日、108年10月25日確定，受刑人於111年9月19日始
     具狀聲請分期繳納，顯非於前開2判決確定後1年2個月內為
     之，參考前開說明，臺灣宜蘭地檢署檢察官據以否准受刑
     人分期繳納之聲請，尚無恣意或濫用裁量之失，即無違法
     或不當可言。
 (三)又刑法第42條所指之「罰金」係指判決主文諭知罰金刑部
     分均有適用，並未設有受刑人所稱之限制，同條第3項明文
     規定「易服勞役以新臺幣1,000元、2,000元或3,000元折算
     1日。」 受刑人所述臺灣宜蘭地方檢察署檢察官硬將易科
     罰金規定用於併科罰金上等語，顯有誤會。又受刑人所犯
     罪名為槍砲彈藥刀械管制條例第8條第4項之未經許可持有
     具殺傷力之改造手槍罪、未經許可持有空氣槍罪，依據該
     條規定，法院在量刑時，除得科處3年以上10年以下有期徒
     刑外，得併科新臺幣700萬元以下罰金，而此併科之罰金刑
     ，依刑法第42條第1項、第3項前段規定，得易服勞役，並
     以1,000元、2,000元或3,000元折算1日。則受刑人所稱之
     易服勞役50、10日，為其於上開案件所受罰金刑之易刑處
     分，本屬宣告刑之一部，自無違反一罪不二罰原則之情形
     。
 (四)至受刑人請求本院撤銷前開2判決主文諭知「罰金如易服勞
     役，以1,000元折算1日」等語，顯均非針對執行檢察官究
     有何積極執行指揮之違法或其執行方法有何不當之處加以
     具體指摘，本院即無從就此為審酌，附此敘明。
 (五)綜上，揆諸前開說明，聲明異議人對前開裁定聲明異議，
     難謂有理由且於法有違，應予駁回。
五、依刑事訴訟法第486條，裁定如主文。
中　　華　　民　　國　　111 　年　　12　　月　　13　　日
                  刑事第四庭　法　官　游皓婷
以上正本證明與原本無異。
如不服本裁定，應於裁定送達後5日內，向本院提出抗告狀。（
應附繕本）
                              書記官  林欣宜
中　　華　　民　　國　　111 　年　　12　　月　　13　　日